【裁判字號】    98,訴,2932
【裁判日期】    990318
【裁判案由】    第三人異議之訴
【裁判全文】
臺灣臺中地方法院民事判決  98年度訴字第2932號
原      告  高力特照明設備股份有限公司
法定代理人  戊○○
訴訟代理人  邱垂勳律師
被      告  己○○
被      告  皇堡事業有限公司
法定代理人  丁○○
訴訟代理人  乙○○
上當事人間第三人異議之訴事件，本院於民國99年3月4日言詞辯
論終結，判決如下：
    主    文
原告之訴駁回。
訴訟費用由原告負擔。
    事實及理由
一、原告主張：
（一）原告與訴外人焌豪工程企業有限公司（下稱焌豪公司）於
      民國98年5月19日訂立債權讓與契約，約定焌豪公司將其
      承攬訴外人台中縣潭子鄉公所「旱溪堤防道路路燈景觀設
      施第二期工程」（下稱系爭工程）之工程款債權在新台幣
      （下同）1,567,180元範圍內讓與原告，以作為焌豪公司
      清償積欠原告之貨款債務。嗣原告就上開債權讓與事宜，
      於98年5月23日委託律師代為發函向台中縣潭子鄉公所為
      債權讓與之通知。
（二）被告己○○以其對焌豪公司之票款債權，聲請強制執行，
      （案號：鈞院98年度司執字第24227號），鈞院執行處並
      於98年8月24日以98年度司執寅字第24227號函函知台中縣
      潭子鄉公所，禁止焌豪公司於21,336,435及按年息6%計算
      之利息、取得執行名義費用3000元與該件執行費170,715
      元之範圍內收取對第三人台中縣潭子鄉公所之工程款等金
      錢債權或為其他處分；第三人台中縣潭子鄉公所亦不得對
      焌豪公司清償。又被告皇堡事業有限公司亦以其對焌豪公
      司之票款債權聲請強制執行（案號：98年度司執字第329
      號），因該案執行標的物與被告己○○上開執行標的物相
      同，兩案乃併案執行。
（三）按第三人就執行標的物有足以排除強制執行之權利者，得
      於強制執行程序終結前，向執行法院對債權人提起異議之
      訴。強制執行法第15條定有明文。本件焌豪公司對潭子鄉
      公所之工程款債權，在1,567,180元範圍內已讓與原告，
      已如前述，則在該債權讓與金額1,567,180元範圍內，焌
      豪公司已非債權人，被告聲請強制執行，而鈞院准予強制
      執行並核發扣押命令，原告爰依上開法條之規定提起第三
      人異議之訴。
（四）聲明：本院98年度司執字第24227號（含併入該案辦理之
      98年度司執字第25928號）強制執行事件，債權人聲請就
      債務人對於第三人台中縣潭子鄉公所之工程款債權在1,56
      7,180元範圍內予以扣押之強制執行程序，應予撤銷。
二、被告己○○則以：按債權人得將債權讓與第三人。但左列債
    權不在此限；一、依債權之性質，不得讓與者。二、依當事
    人之特約，不得讓與者。三、債權禁止扣押者。前項第二款
    不得讓與之特約，不得以之對抗善意第三人。民法第294條
    定有明文。本件原告所主張受讓之債權屬於當事人之特約，
    不得讓與之債權，焌豪公司於簽立債權讓與契約書之前，訴
    外人即焌豪公司實際負責人甲○○曾向原告公司法定代理人
    戊○○告知焌豪公司與潭子鄉公所間之契約有限制轉讓之約
    定，應該不可轉讓，惟戊○○聲稱其律師表示可以轉讓，因
    而簽訂債權讓與契約書。是原告明知本件工程款有限制轉讓
    之約定，其非善意第三人甚明，依上開法條之規定，原告所
    主張之債權讓與無效，原告請求無理由。並聲明：原告之訴
    駁回。
三、被告皇堡事業有限公司則聲明原告之訴駁回。
四、本院判斷：
（一）按債權人得將債權讓與於第三人，但左列債權，不在此限
      ：二、依當事人之特約，不得讓與者；前項第二款不得讓
      與之特約，不得以之對抗善意第三人，民法第294條第1項
      第2款、第2項定有明文。又債權依當事人之特約不得讓與
      者，倘受讓人知此特約，並未經債務人同意而仍為讓與，
      依民法第294條第1項第2款規定，其讓與無效（最高法院
      86年度台上字第2371號判決意旨參照）。查：焌豪公司於
      98年5月19日將其對於台中縣潭子鄉公所旱溪堤防道路路
      燈景觀設施第二期工程之工程款債權956,000元讓與原告
      ，有債權讓與契約書可稽（見本院卷第5頁）。惟上開工
      程契約第20條第4項約定：「廠商（即焌豪公司）不得將
      契約或債權之部分或全部轉讓予他人。但因公司合併、銀
      行或保險公司履行連帶保證、銀行實行權利質權或其他類
      似情形致有轉讓必要，經機關（即台中縣潭子鄉公所）書
      面同意者，不在此限」（見本院卷第44頁）。證人即焌豪
      公司實際負責人甲○○於本院審理時具結證稱略以：伊於
      讓與本件工程款債權時，有告訴原告之法定代理人，該公
      司與台中縣潭子鄉公所所定之契約有約定工程款債權不得
      讓與，但原告法定代理人說律師說可以，因為公司確實有
      欠原告錢，所以才簽債權讓與契約書等語（見本院99 年2
      月2日言詞辯論筆錄及甲○○民事陳報狀）。足見原告知
      悉系爭工程契約有約定不得轉讓，原告自非民法第294 條
      第2項之所謂「善意第三人」。系爭工程契約既有不得將
      工程債權轉讓他人之特約，原告復未證明台中縣潭子鄉公
      所已同意轉讓，揆諸前揭法條規定及最高法院判決意旨，
      自應認焌豪公司將上開工程債權讓與原告之行為為無效，
      不發生債權讓與之效力。至於證人即台中縣潭子鄉公所
      本件工程之承辦人丙○○於本院審理時雖證稱：不確定焌
      豪公司在潭子鄉公所收到原告債權讓與通知函之前，有沒
      有問債權可不可以讓與等語，查系爭工程契約已載明上開
      工程債權不得讓與，且經證人甲○○證明原告公司已知悉
      系爭債權不得讓與，是丙○○之上開證述並無法為原告有
      利之認定。
（二）綜上，原告就本件工程債權之讓與非善意第三人，其讓與
      無效不發生債權讓與之效力，已如上述，是原告之請求為
      無理由，應予駁回。
五、本件事證已臻明確，兩造其餘陳述及主張核與本件判決結果
    無影響，爰不一一論述，附此敘明。
六、訴訟費用負擔之依據：民事訴訟法第78條。
中    華    民    國    99    年    3    月     18    日
                  民事第三庭    法  官  謝慧敏
正本係照原本作成。
如對本判決上訴，須於判決送達後20日內向本院提出上訴狀。
中    華    民    國    99    年    3    月     18    日
                                書記官  王志

司法院資訊處製作；財團法人民間司法改革基金會備份。
